【裁判字號】    95,訴,642
【裁判日期】    951208
【裁判案由】    貪污治罪等
【裁判全文】
臺灣嘉義地方法院刑事判決               95年度訴字第642號
公  訴  人  臺灣嘉義地方法院檢察署檢察官
被      告  壬○○
指定辯護人  義務辯護人黃曜春律師
上列被告因貪污治罪條例等案件，經檢察官提起公訴（95年度偵
緝字第507號、同年度偵字第5892號），本院判決如下：
    主  文
壬○○連續依據法令從事公務之人員，利用職務上之機會詐取財
物，處有期徒刑柒年貳月，褫奪公權年，所得財物新臺幣伍拾
柒萬零貳拾元應予追繳發還嘉義縣竹崎鄉公所，如全部或一部無
法追繳時，應以其財產抵償之，偽造之「嘉義縣竹崎鄉農會收款
王淑娟」印章壹枚及附表一備註欄所示印文捌枚，均沒收；又犯
竊盜罪，處有期徒刑月，扣案之機車鑰匙壹支，沒收。應執行
有期徒刑柒年月，褫奪公權年，所得財物新臺幣伍拾柒萬零
貳拾元應予追繳發還嘉義縣竹崎鄉公所，如全部或一部無法追繳
時，應以其財產抵償之，偽造之「嘉義縣竹崎鄉農會收款王淑娟
」印章壹枚、附表一備註欄所示印文捌枚及扣案之機車鑰匙壹支
，均沒收。
    犯罪事實
一、壬○○自民國八十六年間起，在嘉義縣竹崎鄉公所擔任村幹
    事，於九十三年七月間起，調任民政課，負責竹崎鄉公所公
    墓管理及人民申請使用墓地等業務，為依據法令從事公務之
    人員。明知依「竹崎鄉公所公墓公園化納骨塔收費標準及管
    理自治條例」、「嘉義縣竹崎鄉公墓使用收費自治條例」暨
    「公告調整本鄉各公墓用地使用費及納骨塔收費案」之規定
    ，竹崎鄉公所公墓用地使用申請之作業程序，乃先由墓地申
    請人填具申請書向墓政承辦人員提出申請，而收費依一般公
    墓、第六示範公墓、第一納骨塔、第二納骨塔等及使用面積
    而異，且若係申請使用納骨塔（即附表一編號一至十六），
    由承辦人開立「特種基金收入繳款書」五聯單，公墓業務承
    辦人除將繳款書第一聯交繳款人收執外，其餘依程序分別為
    第二聯送公庫登帳、第三聯送財政課、第四聯送主計室登帳
    及第五聯送填發單位存查。至於申請示範公墓土葬（即附表
    一編號二十二），則開立「嘉義縣竹崎鄉公所使用規費收入
    收據」四聯單及「竹崎鄉公庫送款回單」五聯單，費用係保
    證金新臺幣（下同）三千元，申請人於入葬儀式結束後現場
    清理完竣，持該單領回保證金。另申請一般公墓土葬（即附
    表一編號十七至二十一），則開立「竹崎鄉公庫送款回單」
    辦理。前述繳款書均由承辦人員開立，交申請人持單至代理
    公庫之竹崎鄉農會繳交墓地使用規費，並由竹崎鄉農會承辦
    人員蓋用收訖章，申請人再將收據繳回鄉公所承辦人員，承
    辦人員即據以開立墓地使用許可證。詎壬○○因積欠賭債，
    竟基於意圖為自己不法之所有之概括犯意，先於九十四年三
    月上旬間某時，利用不知情之刻印店成年人，偽刻竹崎鄉農
    會承辦人王淑娟之收訖章一枚，復連續自九十四年三月十七
    日起至同年十一月十八日止，利用受理如附表一所示丑○○
    等二十二名墓地申請人申請書之職務上機會，對其等詐稱可
    代為辦理墓地使用費之繳款事宜，丑○○等人不疑有他，陷
    於錯誤，遂於附表一所示之時間，將應繳納公庫如附表一所
    示之使用規費及保證金，交付壬○○，壬○○並持上揭偽造
    之「嘉義縣竹崎鄉農會收款王淑娟」印章，蓋印在如附表一
    編號四、五、九、十、十四所示「特種基金收入繳款書」第
    一聯之出納欄、編號二十二之「嘉義縣竹崎鄉公所使用規費
    收入收據」第一聯之收款機關及經收人蓋章處及編號十八、
    二十二之「竹崎鄉公庫送款回單」第二聯之收訖蓋章處，其
    餘申請人之單據則未蓋以上開收訖章，填具申請人資料而偽
    造公文書，連同使用許可書交付予申請人而行使，以取信於
    申請人，申請人即持使用許可書辦理墓地、納骨塔使用事宜
    ，足以生損害於申請人及竹崎鄉公所，其利用此職務上之機
    會共詐取五十七萬零二十元，將之全數挪為私用未繳公庫，
    並悉數花費殆盡，嗣於九十四年十一月下旬起即無故未到所
    上班，經申請人午○○於九十四年十二月二十八日，持壬○○蓋用盜刻竹崎鄉農會收訖章之「竹崎鄉公庫送款回單」第
    二聯，向竹崎鄉公所申請退回保證金時，該所發現並未有此
    筆款項入帳，經向竹崎鄉農會確認，該會亦無此筆款項入帳
    紀錄，復經檢視壬○○交付予午○○之上開送款回單及使用
    規費收入收據（編號０００２７５）第一聯之收訖章，因與
    竹崎鄉農會真正之收訖章不符，復於壬○○辦公桌抽屜內發
    現其他未核蓋竹崎鄉農會收訖章之其餘四聯單據，而悉上情
    。
二、壬○○另意圖為自己不法之所有，於九十五年八月一日一時
    許，在嘉義市○區○○路八十八號前，以自備之鑰匙，竊取
    辰○○所有車牌號碼ＬＺＧ－７２９號重型機車一輛，得手
    後供己代步用，嗣於同月九日二十一時四十五分許，在嘉義
    市○○路與金龍街口為警查獲。
三、案經法務部調查局嘉義縣調查站報告及辰○○訴由嘉義市警
    察局報告嘉義地方法院檢察署檢察官偵查起訴。
    理  由
壹、程序事項
    按被告以外之人（包括證人、鑑定人、告訴人、被害人及共
    同被告）於審判外之陳述雖不符刑事訴訟法第一百五十九條
    之一至第一百五十九條之四等四條之規定，而經當事人於審
    判程序同意作為證據，法院審酌該言詞陳述或書面陳述作成
    時之情況，認為適當者，亦得為證據；當事人、代理人或辯
    護人於法院調查證據時，知有刑事訴訟法第一百五十九條第
    一項不得為證據之情形，而未於言詞辯論終結前聲明異議者
    ，視為有前項之同意，同法第一百五十九條之五定有明文。
    本件證人即嘉義縣竹崎鄉公所民政課課長洪天河於法務部調
    查局嘉義縣調查站（以下簡稱嘉義縣調站）調查、證人即本
    案申請人甲○○、林茂林（丁○○之父）、丙○○、陳寶鳳
    （丑○○媳婦）、寅○○、天○○、戌○○、子○○、申○○、亥○○○、戊○○、癸○○分別於嘉義縣調站詢問或偵
    查中檢察事務官詢問及證人即被害人辰○○於警詢時所為之
    陳述，其性質皆屬傳聞證據，暨其他相關具傳聞性質之證據
    資料，惟上開調查或警詢筆錄內容及證據資料，業經本院審
    理時予以提示並告以要旨，且經檢察官、被告及其指定辯護
    人表示意見，均未於言詞辯論終結前對該等筆錄暨其他相關
    具傳聞性質之證據資料之證據能力資格異議，復無違法取證
    瑕疵存在，依上開規定，其於警詢中之證述已擬制同意有證
    據能力，認為以之作為本案之證據亦屬適當，是其於警詢中
    之證言暨其他相關具傳聞性質之證據資料，自具有證據能力
    ，先予敘明。
貳、實體事項
一、上揭貪污及竊盜之犯罪事實，迭經被告於偵查、本院羈押庭
    、準備程序及審理時坦承不諱（參見九十五年度偵緝字第五
    ０七號偵查卷，下稱偵三卷，第二十五、三十八至三十九頁
    ；本院卷第十五、三十五、六十二、六十三頁），核與證人
    即嘉義縣竹崎鄉公所民政課課長洪天河於調查局訊問（參見
    偵三卷，第十三至十五頁）、本案申請人甲○○、林茂林（
    丁○○之父）、丙○○、陳寶鳳（丑○○媳婦）、寅○○、
    天○○、戌○○、子○○、申○○、亥○○○、戊○○、癸○○分別於嘉義縣調站詢問或偵查中檢察事務官詢問（參見
    偵三卷第十六、十九、二十頁；九十五年度偵字第一二八八
    號偵查卷，下稱偵二卷，第九、十五、二十五、三十一、三
    十七、四十二、五十、五十八、七十二頁）、證人即竊盜被
    害人辰○○於警詢時（參見警卷第五至六頁）之指述情節相
    符，貪污部分並有嘉義縣竹崎鄉公墓公園化納骨塔收費標準
    及管理自治條例、嘉義縣竹崎鄉公墓使用收費自治條例、嘉
    義縣竹崎鄉公所公告、竹崎鄉農會印模章、空白之竹崎鄉公
    庫送款回單、使用規費收入收據、第六示範公墓第一納骨塔
    進堂申請書及竹崎鄉公園化第六公墓第一納骨塔使用許可書
    正本、嘉義縣政府政風室卯○○○、午○○訪談紀錄、竹崎
    鄉辦理喪葬設施申請書（參見九十五年度他字第二一三號偵
    查卷，下稱偵一卷，第六頁至十三頁、第二十頁；偵三卷第
    四十至四十三頁及附表二證據清單）在卷可稽，復有申請人
    提出及嘉義縣政府政風室九十五年一月二十日室政二字第０
    ９５００００２４８號函檢送之申請人之特種基金收入繳款
    書、使用規費收入收據、竹崎鄉公庫送款回單（參見偵一卷
    第五十四頁及附表二證據清單）等件存卷可佐，竊盜部分亦
    有被害報告書、贓物認領保管單、車輛失竊車牌遺失作業詳
    細資料畫面各一紙（參見警卷第十至十二頁）附卷為憑，亦
    有被告所有，供竊盜所用之機車鑰匙一支扣案足證。綜上，
    被告自白與事實相符，本案事證均臻明確，洵堪認定，應依
    法論科。
二、新舊法比較說明
(一)刑法第二條第一項部分
    被告行為後，刑法於九十四年一月七日修正，同年二月二日
    公布，業於九十五年七月一日施行。按行為後法律有變更者
    ，適用行為時之法律。但行為後之法律有利於行為人者，適
    用最有利於行為人之法律，修正後之刑法第二條第一項定有
    明文。該條之規定係規範行為後法律變更所生新舊法律比較
    適用之準據法，雖亦經修正，但因屬適用法律之準據法，本
    身尚無比較新舊法之問題，應一律適用裁判時之修正後刑法
    第二條之規定，決定適用之刑罰法律（最高法院九十五年五
    月二十三日刑事庭第八次會議決議可資參照）。
(二)按貪污治罪條例公務員於九十五年五月五日修正第二條規定
    ，自九十五年七月一日施行，將原第二條規定：「依據法令
    從事公務之人員，犯本條例之罪者，依本條例處罰；其受公
    務機關委託承辦公務之人，犯本條例之罪者，亦同。」，修
    正為：「公務員犯本條例之罪者，依本條例處斷。」。再者
    刑法第十條第二項對於公務員之定義原規定：「稱公務員者
    ，謂依法令從事於公務之人員。」，修正為：「稱公務員者
    ，謂下列人員：一、依法令服務於國家、地方自治團體所屬
    機關而具有法定職務權限，以及其他依法令從事公共事務，
    而具有法定職務權限者。二、受國家、地方自治團體所屬機
    關依法委託，從事與委託機關權限有關之公共事務者。」。
    故而貪污治罪條例第二條規定犯罪主體公務員之定義，自應
    適用同日生效施行之刑法第十條第二項之立法解釋。查被告
    自八十六年間起，在嘉義縣竹崎鄉公所擔任村幹事，並於九
    十三年七月間起，調任民政課，負責竹崎鄉公所公墓管理及
    人民申請使用墓地等業務，此有被告公務人員履歷表、嘉義
    縣竹崎鄉公所令（參見偵一卷第五、三十八頁）存卷為據，
    無論依新舊貪污治罪條例第二條之規定，均屬該條所規範之
    犯罪主體，故修正後之規定並未有利於被告。
(三)關於罰金刑及貨幣單位由銀元修正為新臺幣之法律適用
    被告行為後，刑法第三十三條第五款關於「罰金：一元以上
    」之規定，修正為「罰金：新臺幣一千元以上，以百元計算
    之」，刑法法定本刑中列有罰金刑者，其法定最低度罰金刑
    因之提高，涉及科刑規範變更，自有新舊法比較必要，比較
    結果，以舊法有利於行為人，應適用舊法第三十三條第五款
    規定，定其罰金部分之法定刑。又九十五年七月一日修正公
    布施行之刑法施行法第一條之一增訂：「（第一項）中華民
    國九十四年一月七日刑法修正施行後，刑法分則編所定罰金
    之貨幣單位為新臺幣。（第二項）九十四年一月七日刑法修
    正時，刑法分則編未修正之條文定有罰金者，自九十四年一
    月七日刑法修正施行後，就其所定數額提高為三十倍。但七
    十二年六月二十六日至九十四年一月七日新增或修正之條文
    ，就其所定數額提高為三倍」。經查，刑法第三百二十條第
    一項自七十二年六月二十六日（即罰金罰鍰提高標準條例修
    正公布日）迄今未修正，其罰金之法定刑為「五百元」（貨
    幣單位為「銀元」），再依罰金罰鍰提高標準條例第一條前
    段規定罰金刑提高十倍為「銀元五千元」，依現行法規所定
    貨幣單位折算新臺幣條例規定折算為「新臺幣一萬五千元」
    ；又於刑法施行法第一條之一施行日（即九十五年七月一日
    ）後，刑法分則所定罰金之貨幣單位改為「新臺幣」，就其
    所定數額提高三十倍，亦為「新臺幣一萬五千元」，是刑法
    施行法第一條之一施行後，罰金刑貨幣單位雖有「新臺幣」
    之更易，惟適用結果之罰金額度則無二致，就罰金法定刑提
    高之「刑罰權規範內容」並無利或不利之變更，自不生新舊
    法之比較問題，惟應適用具特別法性質之刑法施行法第一條
    之一規定。
(四)連續犯部分
    刑法第五十六條規定：「連續數行為而犯同一之罪名者，以
    一罪論，但得加重其刑至二分之一」，業經修正刪除，此雖
    非犯罪構成要件之變更，然顯已影響行為人刑罰之法律效果
    ，自屬法律變更，而應比較修正前、後之規定。亦即被告基
    於概括犯意所為之數行為，自九十五年七月一日起已不再成
    立連續犯，而應依具體行為之性質論罪。查本件被告所為多
    次利用職務上機會詐取財物及行使偽造公文書犯行之犯罪行
    為均發生於新法施行之前，且其所為之各次犯行時間、地點
    、對象，各均獨立，惟其時間緊接，所犯係構成要件相同之
    罪名，主觀上顯係基於概括之犯意，依修正前第五十六條之
    規定，得成立連續犯。至於修正後既將連續犯之規定刪除，
    而被告前開數行為，並無接續犯或包括一罪、想像競合犯之
    情形，其先後多次犯行，各獨立成罪，應分論併罰。比較修
    正前、後規定，自以修正前之規定，較有利於被告。
(五)牽連犯部分
    被告行為後，刑法第五十五條後段牽連犯之規定，業經刪除
    ，此刪除雖非犯罪構成要件之變更，但顯已影響行為人刑罰
    之法律效果，自屬法律有變更，依新法第二條第一項規定，
    比較新、舊法結果，應適用較有利於被告之行為時法律即舊
    法論以牽連犯。
(六)定應執行刑部分
    數罪併罰，有二裁判以上者，依刑法第五十一條之規定，定
    其應執行之刑，為同法第五十三條所明定，而依刑法第五十
    一條定應執行刑時，「裁判確定前犯數罪，其中一罪在新法
    施行前者，亦同（即應為新舊法比較）。」，此有前揭最高
    法院刑事庭會議決議可資參照。查被告本案所犯二罪，其中
    一罪係於九十五年七月一日前犯之，定應執行刑時亦應為新
    舊法比較。依被告行為時之修正前刑法第五十一條規定：「
    數罪併罰，分別宣告其罪之刑，依左列各款定其應執行者：
    」，其中第五款規定：「宣告多數有期徒刑者，於各刑中之
    最長期以上，各刑合併之刑期以下，定其刑期。但不得逾二
    十年。」；然修正後刑法第五十一條第五款則規定：「宣告
    多數有期徒刑者，於各刑中之最長期以上，各刑合併之刑期
    以下，定其刑期。但不得逾三十年。」比較結果，修正前刑
    法第五十一條第五款規定較有利於被告。
(七)綜上法律修正前、後之比較，揆諸前揭說明及修正後刑法第
    二條第一項之「從舊從輕」原則，本件以適用修正前之相關
    刑罰法律，對被告較為有利。至於褫奪公權部分，被告行為
    時之修正前刑法第三十七條第二項規定「宣告六月以上有期
    徒刑，依犯罪之性質認為有褫奪公權之必要者，宣告褫奪公
    權一年以上十年以下。」，而新法修正規定為：「宣告一年
    以上有期徒刑，依犯罪之性質認為有褫奪公權之必要者，宣
    告一年以上十年以下褫奪公權。」，雖有修正，惟貪污治罪
    條例第十七條已明定「犯本條例之罪，宣告有期徒刑以上之
    刑者，並宣告褫奪公權」，具特別法性質，應優先適用，且
    褫奪公權部分為從刑，從主刑適用之法律，至於沒收亦為從
    刑之一種，與主刑有從屬關係，依主刑部分適用之法律而從
    屬適用，皆無獨立比較之問題（最高法院二十四年上字第五
    二九二號判例意旨參照），附予敘明。
三、論罪科刑部分
(一)按貪污治罪條例第五條第一項第二款規定之利用職務上之機
    會詐取財物罪，其所謂「利用職務上之機會」，係指假借職
    務上之一切事機，予以利用者而言，其所利用者，職務本身
    固有之事機，固不論矣，尚包括由職務上所衍生之機會，可
    見此規定之重點在於機會，又利用職務上之機會詐取財物罪
    ，就詐取財物之要件言，與刑法詐欺取財罪相同，必須行為
    人意圖為自己或第三人不法之所有，以詐術使人將本人或第
    三人之物交付為要件；所謂以詐術使人交付，必須被詐欺人
    因其詐術而陷於錯誤，先予說明。查被告係嘉義縣竹崎鄉公
    所民政課負責竹崎鄉公所公墓管理及人民申請使用墓地等業
    務，為依據法令從事公務之人員，其利用職務上受理如附表
    一所示之人，申請墓地而應繳納規費之機會，詐稱代其等繳
    交規費於代收款項之農會，出具不實之偽造收據，詐騙共計
    五十七萬零二十元，核被告所為，係犯貪污治罪條例第五條
    第一項第二款之利用職務上機會詐取財物罪、刑法第二百十
    六條之行使第二百十一條偽造公文書罪、第三百二十條第一
    項竊盜罪。被告委由不知情之刻印店成年人偽造「嘉義縣竹
    崎鄉農會收款王淑娟」印章一枚，為間接正犯，又被告偽造
    印章後加以蓋用而偽造印文，其偽造印章之低度行為應為偽
    造印文之高度行為所吸收，而偽造印文，係屬偽造公文書之
    一部，偽造公文書後持以行使，偽造公文書之低度行為應為
    行使之高度行為所吸收，不另論罪。又被告先後多次行使偽
    造公文書及利用職務上機會詐取財物等犯行，時間緊接，犯
    罪構成要件相同，顯係各基於概括犯意反覆為之，均為連續
    犯，各依修正前刑法第五十六條之規定論以一罪，並加重其
    刑。又被告所犯利用職務上機會詐取財物罪與行使偽造公文
    書罪間，有方法及結果之牽連關係，依修正前刑法第五十五
    條規定，從一重之利用職務上機會詐取財物罪處斷，而與竊
    盜罪犯行，犯意各別，行為互殊，應分論併罰。又刑法第二
    百十八條第一項所稱之公印，指表示公務機關或機關長官資
    格及其職務之印信而言，最高法院七十一年臺上字第一八三
    一號判例意旨足資參照，查竹崎鄉農會雖係受竹崎鄉公所地
    方自治團體所屬機關依法委託，從事公務上代收款項之公共
    事務，為受委託行使公權力，然承辦人員所持以蓋印於收據
    上之「嘉義縣竹崎鄉農會收款王淑娟」印章，與前揭公印之
    性質尚屬有間，公訴意旨論以公印，顯有誤會，應予更正，
    併此敘明。
(二)爰審酌被告身為公務人員，僅因個人耽溺賭博性電玩之理由
    ，積欠信用卡債務，需款孔急而為本件犯罪之動機、目的，
    竟利用職務上機會，詐騙人民申請墓地之規費之犯罪手段，
    其犯罪所得達五十七萬零二十元，且於遭發現之前即逃避而
    遭通緝，又於躲避追緝期間，偷竊他人機車代步，其有違公
    務之廉潔，犯行顯然非輕，惟念其於到案後之偵審程序，皆
    坦認犯罪，態度尚佳，頗有悔意，且無構成累犯之前案紀錄
    ，此有臺灣高等法院被告前案紀錄表一紙在卷為憑，任職公
    職已達十年有餘，及其智識、家庭狀況暨考量辯護人、被告
    本人對於量刑之意見等一切情狀，分別量處如主文所示之刑
    ，另依貪污治罪條例第十七條及修正前刑法第三十七條之規
    定宣告褫奪公權三年，並定其應執行之刑，以示懲儆。末依
    貪污治罪條例第八條第二項規定：「犯第四條至第六條之罪
    ，在偵查中自白，如有所得並自動繳交全部所得財物者，減
    輕其刑；因而查獲其他共犯者，減輕或免除其刑」，察其意
    旨，顯見犯該法第四條至第六條之罪而有所得者，除在偵查
    中自白外，尚須具備自動繳交全部所得財物之要件，始能依
    該項規定減輕其刑，本案被告雖於偵查中自白，但卻未自動
    繳交全部所得財物，無從依上揭法律規定減輕其刑。又按刑
    法第五十九條之酌量減輕其刑，必於犯罪之情狀，在客觀上
    足以引起一般同情，認為即予宣告法定低度刑期，猶嫌過重
    者，始有其適用，至於被告究有無前科、素行端正、子女眾
    多、經濟狀況欠佳、臨時起意，抑或已與被害人成立民事上
    和解等情狀，僅可為法定刑內從輕科刑之標準，不得據為酌
    量減輕之理由，此有最高法院五十一年臺上字第八九九號判
    例、八十四年度臺上字第二一六四號判決及八十四年度臺上
    字第四六二五號判決皆資參照。經查，被告係因沈溺賭博性
    電玩，導致個人財務無法周轉，挺而觸犯本案，雖有事後再
    以申辦貸款繳回之預計，卻因無法核貸而無從填補一節，已
    據其供述在卷，又父母親雖年邁，本身未婚等情，皆無客觀
    上足以引起一般同情而確可憫恕之情形，自無從適用刑法第
    五十九條規定減輕其刑之餘地，併予敘明。
(三)犯罪所得財物及沒收部分
１、按犯貪污治罪條例第四條至第六條之罪者，其所得財物，應
    予追繳，並依其情節分別沒收或發還被害人。前項財物之全
    部或一部無法追繳時，應追徵其價額，或以其財產抵償之，
    貪污治罪條例第十條第一項、第二項定有明文；但如已將所
    得財物返還被害人，即不得追繳發還被害人，或以其財產抵
    償之。查被告利用職務上之機會，詐取財物之所得核計共五
    十七萬零二十元，皆未返還被害人竹崎鄉公所，業據被告供
    承在卷（參見本院卷第六十五頁），應予追繳並發還之，如
    全部或一部無法追繳時，應以其財產抵償之。
２、另按偽造之印章、印文或署押，不問屬於犯人與否，沒收之
    ，刑法第二百十九條定有明文。本件被告利用他人所偽刻之
    「嘉義縣竹崎鄉農會收款王淑娟」印章一枚，雖未扣案，惟
    不能證明業已滅失，應予宣告沒收。另本件查獲僅附表一編
    號四、五、九、十、十四所示「特種基金收入繳款書」第一
    聯；編號十八及二十二之「竹崎鄉公庫送款回單」第二聯；
    編號二十二之「嘉義縣竹崎鄉公所使用規費收入收據」第一
    聯上蓋有偽造之「嘉義縣竹崎鄉農會收款王淑娟」印文共八
    枚，雖有部分為影本存卷，然不能證明正本業已滅失，該八
    枚印文均應宣告沒收。至於附表一編號一、二、六雖有扣得
    「特種基金收入繳款書」第一聯，然並未有蓋印，即被告並
    非皆於詐得財物之繳款書等件上偽造印文，是其餘繳款書等
    件既未扣案，不能證明其上蓋有前開偽造印章之印文，依「
    罪疑有利於被告」之法則，不予宣告沒收。另該繳款書第一
    聯等已交付申請人，為申請人所有，其餘各聯亦應為竹崎鄉
    公所所有，皆非被告所有，亦不諭知沒收，併以說明。
３、扣案之機車鑰匙一支，係被告所有，供其為本件竊盜所用之
    物，業據被告供明在卷，應依刑法第三十八條第一項第二款
    宣告沒收。
據上論斷，應依刑事訴訟法第二百九十九條第一項前段，貪污治
罪條例第五條第一項第二款、第十條第一項、第二項、第十七條
，刑法第二條第一項前段、第十一條、（修正前）第五十六條、
、第二百十一條、第二百十六條、第三百二十條第一項、（修正
前）第五十五條後段、（修正前）第五十一條第五款、（修正前
）第三十七條第二項、第二百十九條、第三十八條第一項第二款
，刑法施行法第一條之一第一項、第二項前段，判決如主文。
本案經檢察官曹哲寧到庭執行職務
中    華    民    國    95    年    12    月     8    日
                  刑事第二庭  審判長法  官  沈福財
                                    法  官  盧鳳田
                                    法  官  林青怡
上列正本證明與原本無異。
如不服本判決，應於判決送達後10日內向本院提出上訴狀（應附
繕本）。告訴人或被害人如對於本判決不服者，應具備理由請求
檢察官上訴，其上訴期間之計算係以檢察官收受判決正本之日期
為準。
中    華    民    國    95    年    12    月     8    日
                                    法  官  李佳惠
所犯法條：
貪污治罪條例第5條
有下列行為之一者，處7年以上有期徒刑，得併科新台幣6千萬元
以下罰金：
一  意圖得利，擅提或截留公款或違背法令收募稅捐或公債者。
二  利用職務上之機會，詐取財物者。
三  對於職務上之行為，要求、期約或收受賄賂或其他不正利益
    者。
前項第 1 款及第 2 款之未遂犯罰之。
刑法第216條
行使第210條至第215條之文書者，依偽造、變造文書或登載不實
事項或使登載不實事項之規定處斷。
刑法第211條
偽造、變造公文書，足以生損害於公眾或他人者，處1年以上7年
以下有期徒刑。
刑法第320條
意圖為自己或第三人不法之所有，而竊取他人之動產者，為竊盜
罪，處 5 年以下有期徒刑、拘役或 5 百元以下罰金。
意圖為自己或第三人不法之利益，而竊佔他人之不動產者，依前
項之規定處斷。
前二項之未遂犯罰之。
附表一：本案申請人
┌─┬──────┬──────┬─────┬───────┐
│編│申請人      │申請日期    │金額      │備註欄        │
│號│            │            │          │              │
├─┼──────┼──────┼─────┼───────┤
│ 1│丑○○      │94年3月17日 │3萬5000元 │未蓋印        │
├─┼──────┼──────┼─────┼───────┤
│ 2│寅○○      │94年5月6日  │2萬5000元 │未蓋印        │
├─┼──────┼──────┼─────┼───────┤
│ 3│酉○○      │不詳        │3萬5000元 │              │
├─┼──────┼──────┼─────┼───────┤
│ 4│天○○      │94年5月11日 │2萬7000元 │特種基金收入繳│
│  │            │            │          │款書第一聯出納│
│  │            │            │          │欄處（正本）蓋│
│  │            │            │          │印一枚        │
├─┼──────┼──────┼─────┼───────┤
│ 5│甲○○      │94年4月26日 │3萬5000元 │特種基金收入繳│
│  │            │            │          │款書第一聯出納│
│  │            │            │          │欄處（影本）蓋│
│  │            │            │          │印一枚        │
├─┼──────┼──────┼─────┼───────┤
│ 6│戌○○      │94年7月26日 │2萬7000元 │未蓋印        │
├─┼──────┼──────┼─────┼───────┤
│ 7│卯○○○    │94年8月4日  │2萬5000元 │              │
├─┼──────┼──────┼─────┼───────┤
│ 8│丁○○      │94年8月24日 │3萬5000元 │              │
├─┼──────┼──────┼─────┼───────┤
│ 9│子○○      │94年9月5日  │7萬元     │特種基金收入繳│
│  │            │            │          │款書第一聯出納│
│  │            │            │          │欄處（影本）蓋│
│  │            │            │          │印一枚        │
├─┼──────┼──────┼─────┼───────┤
│10│申○○      │94年9月12日 │2萬7000元 │特種基金收入繳│
│  │            │            │          │款書第一聯出納│
│  │            │            │          │欄處（正本）蓋│
│  │            │            │          │印一枚        │
├─┼──────┼──────┼─────┼───────┤
│11│乙○○      │94年9月12日 │同上      │              │
├─┼──────┼──────┼─────┼───────┤
│12│亥○○○    │94年9月13日 │同上      │              │
├─┼──────┼──────┼─────┼───────┤
│13│丙○○      │94年9月15日 │同上      │              │
├─┼──────┼──────┼─────┼───────┤
│14│戊○○      │94年10月12日│3萬5000元 │特種基金收入繳│
│  │            │            │          │款書第一聯出納│
│  │            │            │          │欄處（正本）蓋│
│  │            │            │          │印一枚        │
├─┼──────┼──────┼─────┼───────┤
│15│庚○○      │不詳        │同上      │              │
├─┼──────┼──────┼─────┼───────┤
│16│己○        │94年11月18日│2萬7000元 │              │
├─┼──────┼──────┼─────┼───────┤
│17│辛○○○    │94年8月16日 │5000元    │              │
├─┼──────┼──────┼─────┼───────┤
│18│癸○○      │94年9月26日 │2萬元     │竹崎鄉公庫送款│
│  │            │            │          │回單第二聯收訖│
│  │            │            │          │蓋章處（正本）│
│  │            │            │          │蓋印一枚      │
├─┼──────┼──────┼─────┼───────┤
│19│未○○      │94年10月11日│5000元    │              │
├─┼──────┼──────┼─────┼───────┤
│20│地○○      │94年10月24日│同上      │              │
├─┼──────┼──────┼─────┼───────┤
│21│巳○○      │94年11月11日│同上      │              │
├─┼──────┼──────┼─────┼───────┤
│22│午○○      │94年10月25日│1萬1020元 │竹崎鄉公庫送款│
│  │            │            │墓地使用  │回單第二聯收訖│
│  │            │            │費8000元、│蓋章處（影本）│
│  │            │            │規費20元、│、使用規費收入│
│  │            │            │及保證金  │收據第一聯之收│
│  │            │            │3000 元   │款機關及經收人│
│  │            │            │          │蓋章處（影本）│
│  │            │            │          │各蓋印一枚    │
└─┴──────┴──────┴─────┴───────┘
附表二：證據清單
【二之一（第一、二納骨塔）特種基金收入繳款書】
 空白繳款書，偵一卷P.14-18
┌─┬──┬───┬──────┬─────┬───────┐
│編│單據│申請人│申請日期    │金額      │出處          │
│號│編號│      │            │          │              │
├─┼──┼───┼──────┼─────┼───────┤
│ 1│074 │丑○○│94年3月17 日│3萬5000元 │1.第二至五聯影│
│  │    │      │            │          │  本，偵一卷  │
│  │    │      │            │          │  P.24，57-60 │
│  │    │      │            │          │2.第一聯正本，│
│  │    │      │            │          │  偵二卷P.11  │
├─┼──┼───┼──────┼─────┼───────┤
│ 2│094 │寅○○│94年5月6日  │2萬5000元 │1.第二至五聯影│
│  │    │      │            │          │  本，偵一卷P.│
│  │    │      │            │          │  26，61-64   │
│  │    │      │            │          │2.第一聯正本，│
│  │    │      │            │          │  偵二卷P.17  │
├─┼──┼───┼──────┼─────┼───────┤
│ 3│095 │酉○○│不詳        │3萬5000元 │1.第二至五聯影│
│  │    │      │            │          │  本，偵一卷  │
│  │    │      │            │          │  P.27，65-69 │
├─┼──┼───┼──────┼─────┼───────┤
│ 4│097 │天○○│94年5月11 日│2萬7000元 │1.第二至五聯影│
│  │    │      │            │          │  本，偵一卷  │
│  │    │      │            │          │  P.24，70-73 │
│  │    │      │            │          │2.第一聯正本，│
│  │    │      │            │          │  偵二卷P.27  │
├─┼──┼───┼──────┼─────┼───────┤
│ 5│453 │甲○○│94年4月26 日│3萬5000元 │1.第二至五聯影│
│  │    │      │            │          │  本，偵一卷  │
│  │    │      │            │          │  P.25，74-77 │
│  │    │      │            │          │2.第一聯影本，│
│  │    │      │            │          │  偵三卷P.18  │
├─┼──┼───┼──────┼─────┼───────┤
│ 6│475 │戌○○│94年7月26 日│2萬7000元 │1.第二至五聯影│
│  │    │      │            │          │  本，偵一卷  │
│  │    │      │            │          │   P30，78-81 │
│  │    │      │            │          │2.第一聯正本，│
│  │    │      │            │          │  偵二卷P.33  │
├─┼──┼───┼──────┼─────┼───────┤
│ 7│479 │陳許英│94年8月4日  │2萬5000元 │1.第二至五聯影│
│  │    │嬅    │            │          │  本，偵一卷  │
│  │    │      │            │          │  P.26，82-85 │
├─┼──┼───┼──────┼─────┼───────┤
│ 8│482 │丁○○│94年8月24 日│3萬5000元 │1.第二至五聯影│
│  │    │      │            │          │  本，偵一卷  │
│  │    │      │            │          │  P.35，86-89 │
├─┼──┼───┼──────┼─────┼───────┤
│ 9│483 │子○○│94年9月5日  │7萬元     │1.第一聯影本，│
│  │    │      │            │          │  偵二卷P.76  │
├─┼──┼───┼──────┼─────┼───────┤
│10│486 │申○○│94年9月12 日│2萬7000元 │1.第二至五聯影│
│  │    │      │            │          │  本，偵一卷  │
│  │    │      │            │          │  P.29，90-93 │
│  │    │      │            │          │2.第一聯正本，│
│  │    │      │            │          │  偵二卷P.43-1│
├─┼──┼───┼──────┼─────┼───────┤
│11│487 │乙○○│94年9月12 日│同上      │1.第二至五聯影│
│  │    │      │            │          │  本，偵一卷  │
│  │    │      │            │          │  P.29，94-97 │
├─┼──┼───┼──────┼─────┼───────┤
│12│488 │盧許碧│94年9月13 日│同上      │1.第二至五聯影│
│  │    │玉    │            │          │  本，偵一卷  │
│  │    │      │            │          │  P.28，98-101│
├─┼──┼───┼──────┼─────┼───────┤
│13│493 │丙○○│94年9月15 日│同上      │1.第二至五聯影│
│  │    │      │            │          │  本，偵一卷  │
│  │    │      │            │          │  P.28，      │
│  │    │      │            │          │  102-105     │
├─┼──┼───┼──────┼─────┼───────┤
│14│851 │戊○○│94年10月12  │3萬5000元 │1.第二至四聯影│
│  │    │      │日          │          │  本，偵一卷  │
│  │    │      │            │          │  P.25，      │
│  │    │      │            │          │  106-108     │
│  │    │      │            │          │2.第一聯正本，│
│  │    │      │            │          │  偵二卷P.60  │
├─┼──┼───┼──────┼─────┼───────┤
│15│854 │庚○○│不詳        │同上      │1.第二至五聯影│
│  │    │      │            │          │  本，偵一卷  │
│  │    │      │            │          │  P.27，      │
│  │    │      │            │          │  109-112     │
├─┼──┼───┼──────┼─────┼───────┤
│16│859 │己○  │94年11月18日│2萬7000元 │              │
└─┴──┴───┴──────┴─────┴───────┘
 【二之二：竹崎鄉公庫送款回單】
 空白回單，偵一卷P.124-128
┌─┬──┬────┬──────┬───┬────────┐
│編│單據│申請人  │申請日期    │金額  │出處            │
│號│編號│        │            │      │                │
├─┼──┼────┼──────┼───┼────────┤
│ 1│無編│午○○  │94年10月25日│3000元│第二聯影本，偵一│
│  │號  │        │            │      │卷P.19          │
├─┼──┼────┼──────┼───┼────────┤
│ 2│304 │癸○○  │94年9月26日 │2萬元 │1.第一至五聯影本│
│  │    │        │（起訴書誤載│      │  ，偵一卷P.31，│
│  │    │        │20日）      │      │  138-142       │
│  │    │        │            │      │2.第一聯正本，偵│
│  │    │        │            │      │  二卷P.74      │
└─┴──┴────┴──────┴───┴────────┘
 【二之三：嘉義縣竹崎鄉公所使用規費收入收據】
 空白收據，偵一卷P.129-132
┌─┬──┬────┬──────┬───┬────────┐
│編│單據│申請人  │申請日期    │金額  │出處            │
│號│編號│        │            │      │                │
├─┼──┼────┼──────┼───┼────────┤
│ 1│275 │午○○  │94年10月25日│8020元│1.8000元為墓地使│
│  │    │        │            │      │  用費，20元為規│
│  │    │        │            │      │  費            │
│  │    │        │            │      │2.第一至四聯影本│
│  │    │        │            │      │  ，偵一卷P.19，│
│  │    │        │            │      │  21，22        │
│  │    │        │            │      │3.第二至四聯正本│
│  │    │        │            │      │  ，偵一卷      │
│  │    │        │            │      │  P.156-158     │
└─┴──┴────┴──────┴───┴────────┘
 【二之四：一般公墓地使用埋葬許可書】
┌─┬──┬────┬──────┬───┬────────┐
│編│許可│申請人  │申請日期    │金額  │出處            │
│號│書編│        │            │      │                │
│  │號  │        │            │      │                │
├─┼──┼────┼──────┼───┼────────┤
│ 1│068 │辛○○○│94年8月16日 │5000元│正本二張，偵一卷│
│  │    │        │            │      │P.114.115       │
├─┼──┼────┼──────┼───┼────────┤
│ 2│075 │癸○○  │94年9月26日 │2萬元 │正本二張，偵一卷│
│  │    │        │            │      │P.116，117      │
│  │    │        │            │      │送款回單編號304 │
├─┼──┼────┼──────┼───┼────────┤
│ 3│076 │未○○  │94年10月11日│5000元│正本二張，偵一卷│
│  │    │        │            │      │P.118，119      │
├─┼──┼────┼──────┼───┼────────┤
│ 4│081 │地○○  │94年10月24日│同上  │正本二張，偵一卷│
│  │    │        │            │      │P.120，121      │
├─┼──┼────┼──────┼───┼────────┤
│ 5│085 │巳○○  │94年11月11日│同上  │正本二張，偵一卷│
│  │    │        │            │      │P.122，123      │
└─┴──┴────┴──────┴───┴────────┘
 【二之五：竹崎鄉第六示範公墓第一納骨塔進堂申請書】
┌─┬────┬──────┬─────┬─────────┐
│編│申請人  │申請日期    │金額      │出處              │
│號│        │            │          │                  │
├─┼────┼──────┼─────┼─────────┤
│ 1│子○○  │94年9月5日  │7萬元     │正本，偵一卷P.143 │
│  │        │            │          │繳款書編號483     │
├─┼────┼──────┼─────┼─────────┤
│ 2│己○    │94年11月18日│2萬7000元 │正本，偵一卷P.144 │
│  │        │            │          │繳款書編號859     │
└─┴────┴──────┴─────┴─────────┘
 【二之六：竹崎鄉公園化第六公墓第一納骨堂使用許可書】
┌─┬──┬────┬──────┬───┬────────┐
│編│單據│申請人  │申請日期    │金額  │出處            │
│號│編號│        │            │      │                │
├─┼──┼────┼──────┼───┼────────┤
│ 1│453 │甲○○  │94年4月26日 │3萬   │影本，偵三卷P.17│
│  │    │        │            │5000元│                │
└─┴──┴────┴──────┴───┴────────┘


司法院資訊處製作；財團法人民間司法改革基金會備份。
